【裁判字號】    90,易,42
【裁判日期】    900313
【裁判案由】    詐欺等
【裁判全文】
臺灣板橋地方法院刑事判決                              九十年度易字第四二號
    公  訴  人  臺灣板橋地方法院檢察署檢察官
    被      告  甲○○
右列被告因詐欺等案件，經檢察官提起公訴（八十九年度偵字第二００四０號），本
院判決如左：
    主  文
甲○○連續行使偽造私文書，足以生損害於他人，有期徒刑壹年；緩刑參年。如附表
所示偽造之「王姿雯」署押共計壹拾肆枚均沒收。
    事  實
一、甲○○於民國八十九年十月二十二日十時許，在台北縣永和市○○路二二五巷口
    ，拾得乙○○○（原名「王姿雯」，嗣經改名）所遺失之皮包一只（內有乙○○
    ○之身分證一張、健保卡一張、華信商業銀行卡號：000000000000
    0000號信用卡一張）後，竟基於意圖為自己不法所有之犯意，將皮包內之前
    開信用卡一張侵占入己後，即基於概括之犯意，於如附表所示之時間，持上開信
    用卡在如附表所列特約商店連續行使刷卡購物，每次刷卡後，甲○○均假冒「王
    姿雯」名義偽造其署押於簽帳單上，偽造「王姿雯」名義確認消費金額之簽帳單
    私文書（一式二聯）及家樂福家電外送訂單之私文書（一式二聯）後，持以行使
    交付與如附表所列特約商店核對，足以生損害於發卡銀行及依約與持卡人交易之
    特約商店確認持卡人身分之正確性及沈王明珠之利益，使與信用卡中心簽約之特
    約商店陷於錯誤，而詐得相當於附表所示價值之財物（詳細商店、時間、文書、
    文件、財物及偽造署押之數量均如附表所載）。嗣於八十九年十月二十二日十六
    時十四分許，甲○○持前揭卡號之信用卡在台北縣永和市○○路二三一號「屈臣
    氏」商店消費購物時，為店員李倩萍發現其所使用之信用卡業經原持卡人向銀行
    掛失停用，迅即報警而當場查獲。
二、案經台北縣警察局永和分局報請台灣板橋地方法院檢察署檢察官偵查起訴。
    理  由
一、右揭犯罪事實，業據被告甲○○迭於警訊及偵審中供承不諱，並有被告甲○○持
    上開信用卡消費之發票、簽帳單及家樂福家電外送訂單、台北縣警察局贓物認領
    保管單等附卷足憑，又被害人乙○○○於警訊中亦指稱其所有之信用卡遺失後，
    並未至如附表所列商店刷卡購物等語；又被告甲○○並非「王姿雯」本人，竟持
    該信用卡至如附表所列特約商店行使刷卡購物，於每次刷卡後，並均假冒「王姿
    雯」名義偽造其署名於簽帳單上，偽造「王姿雯」名義確認消費金額之簽帳單私
    文書，持以行使交付與如附表所列特約商店核對，當足以生損害於發卡銀行及依
    約與持卡人交易之特約商店確認持卡人身分之正確性及王陳明珠之利益。是本件
    事證明確，被告右開犯行堪以認定。
二、按刑法第三百三十七條之侵占脫離物罪，係即成犯，以凡拾得他人之物者，未予
    通知所有人或公告招領，為自己或第三人不法所有之意思與行為即為完成（最高
    法院八十四年度台非字第二四八號判決參照），核被告甲○○拾得乙○○○所遺
    失之信用卡，將之置自己實力支配之下，係犯刑法第三百三十七條之侵占遺失物
    罪；又被告甲○○持上開信用卡於如附表所列時間在附表所列特約商店刷卡購物
    ，於每次刷卡後均假冒「王姿雯」名義偽造「王姿雯」之署名於簽帳單上，偽造
    「王姿雯」確認消費金額之簽帳單，是該簽帳單自屬刑法第二百十條所稱之私文
    書；又被告持前開簽帳單行使交付與各該特約商店核對，使各該特約商店陷於錯
    誤，詐得相當於如附表所示價值財物，足以生損害於發卡銀行及依約與持卡人交
    易之特約商店確認持卡人身分之正確性及王陳明珠利益之行為，係犯刑法第二百
    十六條、第二百十條之行使偽造私文書罪及同法第三百三十九條第一項之詐欺取
    財罪。至被告在簽帳上偽造之「王姿雯」署押，均屬偽造文書之部分行為，不另
    論罪。又被告先後多次行使偽造私文書及詐欺之犯行，均時間緊接，且犯罪構成
    要件相同，均顯係基於概括之犯意而反覆為之，各應依連續犯之規定，論以一罪
    ，並各加重其刑。又被告所犯上開侵占遺失物、連續行使偽造私文書、連續詐欺
    取財罪間，有方法、結果之牽連犯關係，應依刑法第五十五條規定，從一重之行
    使偽造私文書罪處斷。爰審酌被告尚無不良素行，犯罪之動機、目的、手段、知
    識程度、所生危害及犯後坦承犯行，態度良好，並已賠償被害人乙○○○所受損
    失等一切情狀，量處如主文所示之刑，以示懲儆。末查被告前未曾受有期徒刑以
    上刑之宣告，此有台灣高等法院檢察署刑案紀錄簡覆表在卷可稽，其經此教訓應
    知所警惕，當無再犯之虞，本院因認對其所宣告之刑以暫不執行為適當，爰併予
    宣告緩刑三年，以勵自新。
三、如附表所示之文書、文件上偽造之「王姿雯」署押共十四枚，均依刑法第二百十
    九條之規定宣告沒收之。
據上論斷，應依刑事訴訟法第二百九十九條第一項前段，刑法第五十六條、第二百十
六條、二百十條、第三百三十七條、第三百三十九條第一項、第五十五條、第二百十
九條、第七十四條第一款，罰金罰鍰提高標準條例第一條前段，判決如主文。
本案經檢察官余若凡到庭執行職務
中      華      民      國      九十    年      三      月      十三    日
                                    臺灣板橋地方法院刑事第四庭
                                        法  官  高  明  德
右正本證明與原本無異。
如不服本判決，應於判決送達後十日內，向本院提出上訴狀。
                                        書記官  高  玉  彬
中      華      民      國      九十    年      三      月      十三    日
附錄本案所犯法條全文
中華民國刑法第二百一十六條
(行使偽造變造或登載不實之文書罪)
行使第二百十條至第二百十五條之文書者，依偽造、變造文書或登載不實
事項或使登載不實事項之規定處斷。
中華民國刑法第三百三十七條
(侵占遺失物罪)
意圖為自己或第三人不法之所有，而侵占遺失物、漂流物或其他離本人所
持有之物者，處五百元以下罰金。
中華民國刑法第三百三十九條
(普通詐欺罪)
意圖為自己或第三人不法之所有，以詐術使人將本人或第三人之物交付者
，處五年以下有期徒刑、拘役或科或併科一千元以下罰金。
以前項方法得財產上不法之利益或使第三人得之者，亦同。
前二項之未遂犯罰之。
附表：
  ┌─────┬──────┬─────┬─────┬─────────┐
  │ 時   間  │  地    點  │購買物品  │金    額  │ 簽帳單偽造之署押 │
  │          │            │          │（新台幣）│                  │
  ├─────┼──────┼─────┼─────┼─────────┤
  │八十九年十│  頂好超市  │民生用品  │一千六百一│聯合信用卡處理中心│
  │月二十二日│            │          │十元      │簽帳單上「王姿雯」│
  │          │            │          │          │署押二枚          │
  ├─────┼──────┼─────┼─────┼─────────┤
  │八十九年十│  家樂福超市│國際牌音響│七千六百九│ＡＭＥＲＩＣＡＮ  │
  │月二十二日│            │          │十元      │ＥＸＰＲＥＳＳ    │
  │          │            │          │          │簽帳單上「王姿雯」│
  │          │            │          │          │之署押二枚、      │
  │          │            │          │          │家樂福家電外送訂單│
  │          │            │          │          │顧客簽名處上「王姿│
  │          │            │          │          │雯」之署押共四枚  │
  ├─────┼──────┼─────┼─────┼─────────┤
  │八十九年十│  家樂福超市│日常用品  │一千四百五│ＡＭＥＲＩＣＡＮ  │
  │月二十二日│            │          │十八元    │ＥＸＰＲＥＳＳ    │
  │          │            │          │          │簽帳單上「王姿雯」│
  │          │            │          │          │之署押二枚        │
  ├─────┼──────┼─────┼─────┼─────────┤
  │八十九年十│  全虹電子  │行動電話  │七千七百六│中國信託商業銀行  │
  │月二十二日│  專賣店    │電池      │十四元    │簽帳單上「王姿雯」│
  │          │            │          │          │之署押二枚        │
  ├─────┼──────┼─────┼─────┼─────────┤
  │八十九年十│  屈臣氏商店│消毒藥水  │四百五十八│聯合信用卡處理中心│
  │月二十二日│        │          │元        │簽帳單上「王姿雯」│
  │          │            │          │          │署押二枚          │
  └─────┴──────┴─────┴─────┴─────────┘


司法院資訊處製作；財團法人民間司法改革基金會備份。
